【裁判字號】    89,訴,234
【裁判日期】    890605
【裁判案由】    公共危險
【裁判全文】
臺灣高雄地方法院刑事判決                          八十九年度訴字第二三四號
    公  訴  人  臺灣高雄地方法院檢察署檢察官
    被      告  乙○○
    指定辯護人  甲○
右列被告因公共危險案件，經檢察官提起公訴（八十八年度偵字第一九五四三號），
甲○判決如左：
    主  文
乙○○放火燒燬現供人使用之住宅，未遂，處有期徒刑參年捌月。
扣案之玻璃瓶碎片壹包及瓶蓋壹個均沒收。
    事  實
一、乙○○與丁○○原係夫妻關係，平時即因嫌隙而感情不睦（於後述行為時尚未離
    婚，僅處於分居狀態），復因得悉戊○○經常前往丁○○位於高雄縣旗山鎮○○○路二二九之二十號住處相聚，遂懷疑二人有不軌情事，乃心生不滿，於民國八
    十八年五月二十八日凌晨零時十分許，乃仗酒使氣，先以汽油盛裝於「速沛胡蘿
    蔔素」飲料瓶內（瓶口繫有助燃物），再駕駛其所有之車牌號碼ＧＱ－一九六八
    號自用小客車前往丁○○上開住處，明知該處為現供人使用之住宅且戊○○所有
    之車牌號碼Ｄ四－○八四六號自用小客車正停放該處，竟基於放火之故意，持上
    開自製之汽油彈引火後朝該處投擲，並迅速駕車離去，致該住處鐵門及自用小客
    車之右後車燈均起火燃燒（車燈毀損部分未據告訴），適丁○○及戊○○發現火
    勢延燒屋內，警覺遭人縱火，乃共同將火撲滅，始未釀成災害，經報警處理後，
    於現場扣得業已燒燬原盛裝汽油之飲料玻璃瓶碎片一包。旋於當日凌晨二時三十
    分許，為警循線在高雄縣旗山鎮得勝巷九之一號查獲乙○○，並在其所有之上開
    自用小客車內手煞車下方置物盤內，扣得與上開業經燒燬原盛裝汽油之飲料玻璃
    瓶碎片相符，且混有汽油成分之飲料瓶蓋一個。
二、案經丁○○、戊○○訴由高雄縣警察局旗山分局報告臺灣高雄地方法院檢察署檢
    察官偵查起訴。
    理  由
一、訊據被告乙○○固不諱言與丁○○原係夫妻關係，平時感情不睦，而戊○○經常
    前往丁○○住處，及在其車上之置物盤內扣得混有汽油成分之飲料瓶蓋一個等事
    實，惟矢口否認有何公共危險之犯行，辯稱：伊當天（二十七日）晚上七、八點
    到高雄市○○路喝酒，晚上十一點多回到家就沒再出門了，車內查扣混有汽油成
    分之飲料瓶蓋，係因為當天下午六、七點出門喝酒前去果園燒垃圾，因當天下雨
    ，故用飲料玻璃瓶盛裝汽油倒進垃圾裡幫助燃燒，燒完後便將瓶蓋帶到車上云云
    。甲○公設辯護人則為被告辯述：被告車內雖查得含有汽油味之瓶蓋一枚且與現
    場玻璃碎片相同，惟該種飲料於市面上販售已久，國內各銷售通路均可輕易購得
    ，僅在被告車內查獲與現場相同產品之部分，實不足以認定被告即為行為人，而
    被告以喝盡之飲料瓶盛裝汽油助燃，並非異事，且本案並無目擊者見被告或渠所
    有之座車，於事發前後出現於被害人住處附近，而被害人僅憑直覺指述被告涉案
    ，並無根據等語。然查，被害人丁○○之住處於右揭時、地遭人縱火，致住處鐵
    門及自用小客車之右後車燈均起火燃燒之事實，迭據被害人丁○○及戊○○於警
    訊、偵查中及甲○審理時指述綦詳，而證人即被告之表弟丙○○於甲○審理時證
    稱：當晚伊駕駛被告所有之自小客車送被告回家，回到家約十一點，被告坐旁邊
    ，在照片所示汽車內之手煞車下方置物盤內並沒有看到瓶蓋，送被告回家把車停
    好後，伊就回家睡覺了等語（詳見甲○八十九年四月十一日訊問筆錄），且證人
    即查獲被告之警員詹立明確係於案發後即據報前往被告住處，當場在被告車上找
  到玻璃瓶之瓶蓋並含有濃厚的汽油味，此亦據證人詹立明證述在卷（詳見甲○八
    十九年五月二十二日審判筆錄）。相互對照以觀，苟若是時被告確曾先於二十七
    日晚上六、七時許，出門喝酒前，先行焚燒垃圾再行前往，論理被告焚燒所用之
    瓶蓋理應會先放置該車置物盤內，且依被告自承及證人丙○○所證，渠等喝完酒
    後，尚且經證人丙○○開車載送回家，顯見是時被告已萌醉意，衡情更無於經他
    人載送回家後，又立刻再將瓶蓋放置該處之可能，則其表弟丙○○焉有於操作汽
    車時未看見該瓶蓋之理？又汽油乃揮發性之化學液體，久置空氣之中其味道必然
    消散，倘如被告所言混有汽油成分之飲料瓶蓋係燒完垃圾後出門時帶到車上置放
    ，則從其出門喝酒到為警查獲時，已有七、八小時之久，該汽油味必已消散殆盡
    ，然證人詹立明於甲○審理時則結證稱：查獲時該自用小客車內尚有濃厚之汽油
    味瀰漫，亦與常理不符，益徵被告置放在車上含有汽油味之飲料瓶蓋並非其出門
    喝酒前所放。是上述證人所述各節，足證被告應係在其表弟丙○○載其回家後，
    再攜帶內裝汽油之玻璃瓶開車至丁○○住處放火，並將該玻璃瓶之瓶蓋遺留至手
    煞車下方之置物盤內。另證人即被告之父親林武聰雖到庭證述：被告十一點半回
    家，不知道誰送被告回家，不知被告有無喝醉，亦不知被告當天穿什麼衣服等語
    ，是其僅能證明被告於十一點半回家，並無法證明被告於案發時確實在家，故證
    人林武聰之證詞不足以作為被告不在場之有利證據。綜核上述，被告前開所辯未
    前往丁○○住處放火等情，乖離常情，顯係畏罪飾卸之詞，不足採信；此外，復
    有扣案之已燒燬原盛裝汽油之飲料玻璃瓶碎片一包、混有汽油成分之飲料瓶蓋一
    個及照片十張可資佐證。本件事證明確，被告犯行洵堪認定，應依法論科。
二、查高雄縣旗山鎮○○○路二二九之二十號房屋，於案發時為現供人使用之住宅，
    被告乙○○之放火行為，僅致該住宅鐵門及地板薰黑，尚未波及該住宅之整體結
    構，效用尚未全然喪失，其放火燒燬現供人使用之住宅之行為，尚屬未遂，核被
    告所為係犯刑法第一百七十三條第三項、第一項之放火未遂罪（起訴書漏引第三
    項）。被告已著手於放火行為之實施，未生燒燬之結果，為未遂犯，爰依刑法第
    二十六條前段之規定，按既遂犯之刑減輕之。爰審酌被告犯罪之動機及目的係因
    平時與丁○○感情不睦且戊○○經常在丁○○住處因而一時氣憤、被告昔日品行
  並無不良紀錄，有臺灣高雄地方法院檢察署刑案資料查註紀錄表及臺灣高等法院
    被告前案紀錄表各一份在卷足憑，且飲酒後藉酒力犯罪、被害人所受損害程度及
    被告犯罪後之態度等一切情狀，量處如主文所示之刑，以資懲儆。又扣案之飲料
    瓶蓋一個，係被告所有，業據被告供明在卷，而扣案之飲料玻璃瓶碎片一包，被
    告雖否認為其所有，惟該玻璃瓶碎片與前開瓶蓋相符應為同一物件無訛，自為被
    告所有，從而被告據以供為犯罪所用，業如前述說明，均應依刑法第三十八條第
    一項第二款之規定宣告沒收。
三、公訴意旨另以被告尚涉有刑法第一百七十五條第一項之放火燒燬他人所有物罪嫌
    （起訴書漏引法條）云云，惟按刑法第一百七十五條第一項所規定之燒燬，係指
    目的物已開始燃燒且達於破壞其主要效用之程度而言，倘未達破壞主要效用之程
    度，即非燒燬，而屬未遂。然從肇事現場照片觀之，被害人戊○○所有之自用小
    客車僅係右後車燈部分起火燃燒，該車輛之整體結構及效用並未喪失，是與刑法
    第一百七十五條第一項規定之要件有間。又刑法第一百七十五條並無未遂犯之處
    罰規定，雖該車輛因被告放火致右後車燈部分起火燃燒，然未達燒燬既遂之程度
    ，已如前述，亦即僅止於未遂之階段，是依罪刑法定之原則，自難論罪科刑。此
    外復查無其他積極證據證明被告涉有公訴人所指此部分之犯行，惟公訴意旨認此
    部分與前揭論罪科刑之放火燒燬現供人使用之住宅之事實，有想像競合犯之裁判
    上一罪關係，是甲○爰不另為無罪之諭知，附此敘明。
據上論斷，應依刑事訴訟法第二百九十九條第一項前段，刑法第一百七十三條第三項
、第一項、第二十六條前段、第三十八條第一項第二款，判決如主文。
本案經檢察官劉昀到庭執行職務。
中      華      民      國    八十九    年      六      月      五      日
                                  臺灣高雄地方法院刑事第一庭
                                      審判長法  官  陳顯榮
                                            法  官  邱基峻
                                            法  官  陳玉聰
右正本證明與原本無異。
如不服本判決，應於判決送達後十日內，向甲○提出上訴狀。
                                      書   記   官  陳淑卿
中    華    民    國      八十九      年      六      月      五      日


司法院資訊處製作；財團法人民間司法改革基金會備份。
